【裁判字號】    98,訴,352
【裁判日期】    980826
【裁判案由】    全民健康保險
【裁判全文】
高雄高等行政法院判決
                                  98年度訴字第352號
                              .
原      告  甲○○○
                            送.
被      告  中央健康保險局南區分局
代  表  人  丙○○  ○○
訴訟代理人  丁○○
            戊○○
上列當事人間全民健康保險事件，原告不服行政院衛生署中華民
國98年4月7日衛署訴字第0980005034號訴願決定，提起行政訴訟
，本院判決如下：
    主  文
原告之訴駁回。
訴訟費用由原告負擔。
    事實及理由
一、程序事項：原告經合法通知，無正當理由而未於言詞辯論期
    日到場，核無行政訴訟法第218條準用民事訴訟法第386條各
    款所列情形，爰依被告聲請由其一造辯論而為判決，合先敘
    明。
二、事實概要：緣原告因右側乳癌於民國96年6月7日至97年1月1
    2日、97年2月15日至同年3月25日2次入住大陸地區上海市復
    旦大學附屬中山醫院（下稱復旦大學附屬醫院）診療，分別
    自付醫療費用新臺幣（下同）540,803元及206,324元，嗣向
    被告申請核退前開自墊醫療費用，經被告送請專業醫師審查
    結果，認為均非屬緊急醫療，應可回國內特約醫療院所診治
    ，被告乃以97年7月2日健保南費一字第0974001719號函核定
    原告所請醫療費用，不予核退。原告不服，向全民健康保險
    爭議審議委員會（下稱爭審會）申請審議，經被告重新審查
    結果，就原告第1次住院期間，同意依全民健康保險醫療費
    用支付標準之論病例計酬「編號：97240K；診療項目：乳癌
    全部乳房切除術（單、雙側），有合併症或併發症（住院）
    」醫學中心支付點數給付；至其第2次住院部分，係為術後
    追蹤檢查，同意依全民健康保險施行區域外自墊醫療費用核
    退上限，核給2天住院費用，並於97年9月15日以全民健康保
    險自墊醫療費用核退核定通知書分別核付原告58,890元及12
    ,866元。嗣爭審會於97年12月1日以（97）權字第19918號審
    定書審定原核定關於71,756元部分申請審議不受理，其餘申
    請審議駁回。原告仍表不服，提起訴願，遭決定駁回，遂提
    起本件行政訴訟。
三、本件原告主張：
（一）被告昧著良心及事實，一直以屬於非緊急醫療事件刁難急
      迫需要醫療救助之被保險人，且無視中央健康保險局成立
      的目的是要以照顧全國人民為目的，使其免於受疾病迫害
      ，因此給付條件應優於一般民間保險公司。
（二）原告一直按時繳交健保費用，且無任何不良就醫紀錄，無
      奈家逢巨變，無安身之處，只有投靠唯一在大陸工作之兒
      子，熟料竟得了癌症，身體相當虛弱不利行動，根本無法
      回臺，而且回臺灣也無人照料，若是回臺灣，其後果可想
      而知，簡直就是政策殺人。
（三）原告在臺灣一直無任何慢性病例及癌症就醫紀錄，被告所
      謂專業醫生，不知是什麼資歷，亦無具體充分理由說明，
      就一直以非緊急醫療為基礎，玩弄各式健保條文。被告起
      初堅決拒付，經申訴後可能自知理虧，於是馬上支付約1
      成之金額，算是有交代後，就此結束，真是敷衍了事。又
      說是要為財務把關，殊不知健保財務問題是其內部制度的
      問題，竟然找孤苦無依年長老人家麻煩。
（四）全民健康保險是強制性的，並無退保機制，因此更要妥善
      照顧一般就醫民眾的權益。原告經過申訴、訴願均無效後
      ，原告亦病得奄奄一息，最後只有提起行政訴訟，希望能
      得到一個公道等情。並聲明求為判決撤銷訴願決定、申訴
      審議決定及原處分；被告應作成核退675,368元之處分。
四、被告則以：
（一）本件原告申請爭議審議時，經被告專業醫師依相關資料重
      新審查，認為原告確有於當地治療之處境，就其第1次住
      院期間（96年6月7日至97年1月12日），同意依全民健康
      保險醫療費用支付標準之論病例計酬給付【編號：97240K
      ；診療項目：乳癌全部乳房切除術（單、雙側），有合併
      症或併發症（住院）；醫學中心支付點數58,890元】，被
      告乃依全民健康保險緊急傷病自墊醫療費用核退辦法第6
      條第1項第2款規定，屬保險人所訂論病例計酬或定額給付
      案件，申請費用高於全民健康保險支付特約醫學中心之費
      用標準者，其超過部分不予給付，核給原告58,890元。至
      於原告第2次住院（97年2月15日至同年3月25日）部分，
      經被告專業醫師審查，認為僅屬術後追蹤檢查，且依爭審
      會專業醫師審查，亦認為原告再次住院接受放射線治療，
      此項術後放射線治療並無急迫性，亦不需長時間住院。據
      此，被告依全民健康保險施行區域外自墊醫療費用核退上
      限，核給2天住院費用計12,866元。
（二）本件原告雖以全民健康保險成立的目的是要照顧全國人民
      ，使其免受疾病迫害為由，認為給付條件應優於一般民間
      保險公司，惟全民健康保險法之立法目的，主要係為照顧
      我國民眾因傷病在國內施行醫療所需，至於國人如出國卻
      在國外發生不可預期之傷病或緊急分娩，必須於當地醫療
      機構就醫或分娩者，始給予適當之醫療費用補助，並非以
      給付費用為目的。且所發生之醫療費用仍需經保險人依循
      相關審查原則審查核實給付。至原告所稱，顯然未完全瞭
      解全民健康保險法之立法目的。本件業依原告所附資料及
      病情審查，並依循相關支付規定核付在案。綜上，本件原
      核定之行政處分並無不當等語，資為抗辯。並聲明求為判
      決駁回原告之訴。
五、本件如事實概要欄所載事實，分別為兩造陳明在卷，復有全
    民健康保險緊急傷病自墊醫療費用核退申請書、復旦大學附
    屬醫院住院醫藥費專用收據聯、病人住院費用匯總單、全民
    健康保險自墊醫療費用核退核定通知書等影本附卷可稽，洵
    堪認定。兩造之爭點為原告在大陸地區因乳癌開刀住院及後
    續住院檢查治療所支付之醫療費用，能否請求被告核退。經
    查：
(一)按「保險對象發生疾病、傷害或生育事故時，由保險醫事服
    務機構依本保險醫療辦法，給予門診或住院診療服務；醫師
    並得交付處方箋予保險對象至藥局調劑。」「保險對象有下
    列情形之一者，不予保險給付：．．．四、違反本法有關規
    定者。」「保險對象因情況緊急，須在非保險醫療機構立即
    診療或分娩者，得檢具相關證明文件，由投保單位向保險人
    申請核退醫療費用；其核退辦法，由主管機關定之。」「全
    民健康保險（以下簡稱本保險）保險對象有下列情形之一者
    ，得依本辦法規定申請核退醫療費用：．．．三、本保險施
    行區域外（包括國外及大陸地區）發生不可預期之傷病或緊
    急分娩，必須於當地醫療機構就醫或分娩者。」全民健康保
    險法第31條第1項、第41條第4款、第43條第1項及全民健康
    保險緊急傷病自墊醫療費用核退辦法第2條第3款分別定有明
    文。綜上可知，全民健康保險之被保險人發生疾病、傷害或
    生育事故時，除因情況緊急，須在非保險醫療機構立即診療
    或分娩者，得申請核退醫療費用外，均須由保險醫事服務機
    構依規定給予門診或住院診療服務，始得給予保險給付。
(二)查，原告因右側乳癌於96年6月7日至97年1月12日，入住復
    旦大學附屬醫院診療，依原告所提出該醫院出具之出院小結
    中，入院時主要症狀及體徵欄記載「發現右乳腫塊1月餘。
    查體：神清，皮膚粘膜無黃染。胸廓對稱，右乳外上象限10
    -12點位乳暈下及上方點位可及約3cm3.5cm大小質硬腫塊
    ，邊界欠清，活動差，無壓痛，腫塊表面少許橘皮樣改變，
    右乳10點方位可及1cm腫塊，質韌．．．。」另手術名稱欄
    則記載「完善入院常規檢查，07.6.11全麻下行右乳癌改良
    根治術＋左乳腫塊切除術，術後病理明確（見上）術後行ET
    方案．．．化療治療8個療程，．．．L4見局灶性放射性分
    布增強，予以唑米膦酸針治療4次．．．。」綜上可知，原
    告係因發現右乳有腫瘤始入住復旦大學附屬醫院，並經該醫
    院檢查出該腫瘤為乳癌，及施以手術切除與治療。則原告既
    係於發現右乳腫瘤1月餘，始至醫院接受檢查及手術治療，
    因乳房腫瘤有一定比例屬惡性腫瘤，非不可預期，故原告右
    乳腫瘤經檢驗結果為乳癌，尚非屬不可預期之傷病，且癌症
    有一定之進程，其雖屬重大傷病，然並非緊急傷病。是原告
    所罹患之乳癌，並非不可預期之緊急傷病，其因乳癌至復旦
    大學附屬醫院住院手術治療所支出之醫療費用，核與全民健
    康保險緊急傷病自墊醫療費用核退辦法第2條第3款規定不符
    ，自不得申請核退。另原告於97年2月15日至同年3月25日再
    入住復旦大學附屬醫院診療，依原告所提出該醫院出具之出
    院小結中，入院時主要症狀及體徵欄記載「右乳腫塊術後8
    月餘。PE：神清，熱平，各淺表淋巴結未及腫大，右乳術後
    缺如，右乳外側至腋下見一長約18cm橫形手術切口，癒合可
    ．．．。」另入院後治療經過欄則記載「患者入院後完善相
    關檢查，積極針對肝損予以保肝治療，控制飲食控制血糖。
    於08.2.18開始行放療．．．。」足見原告第2次入住復旦大
    學附屬醫院，係為其乳癌進行術後放療，故其因本次住院治
    療所支出之醫療費用，亦與前揭全民健康保險緊急傷病自墊
    醫療費用核退辦法第2條第3款規定不符，而不得申請核退。
(三)次查，本件原告在復旦大學附屬醫院住院治療所支出之醫療
    費用，雖不符上開核退辦法規定，而不得申請核退該醫療費
    用，惟因原告申請健保爭議審議，被告重新審查後，認原告
    確有在上開醫院手術治療乳癌，乃從寬同意原告第1次住院
    期間，依全民健康保險醫療費用支付標準之論病例計酬「編
    號：97240K；診療項目：乳癌全部乳房切除術（單、雙側）
    ，有合併症或併發症（住院）」醫學中心支付點數給付58,8
    90元；至其第2次住院部分，係為術後追蹤檢查治療，同意
    依全民健康保險施行區域外自墊醫療費用核退上限，核給2
    天住院費用12,866元，總計核退71,756元等情，此有全民健
    康保險自墊醫療費用核退核定通知書影本附卷足稽。其餘原
    告自墊醫療費用，因不符合全民健康保險緊急傷病自墊醫療
    費用核退辦法第2條第3款規定，已如前述，則被告否准原告
    申請核退系爭醫療費用，並無違誤。
六、綜上所述，原告之主張，並不可取。被告否准原告申請核退
    系爭醫療費用，並無違誤。訴願決定予以維持，亦無不合。
    原告起訴意旨求為撤銷，並請求被告應作成核退675,368元
    之處分，為無理由，應予駁回。又本件事證已臻明確，兩造
    其餘主張核與判決之結果無影響，爰不逐一論述，併此敘明
    。
七、據上論結，本件原告之訴為無理由，依行政訴訟法第98條第
    1項前段、第218條，民事訴訟法第385條第1項前段，判決如
    主文。
中    華    民    國    98    年     8    月   26     日
              高雄高等行政法院第三庭
                          審判長法官  邱  政  強
                                法官  詹  日  賢
                                法官  李  協  明
以上正本係照原本作成。
如不服本判決，應於判決送達後20日內向本院提出上訴書狀，其
未表明上訴理由者，應於提起上訴後20日內向本院提出上訴理由
書（須按對造人數附繕本）；如於本判決宣示或公告後送達前提
起上訴者，應於判決送達後20日內補提上訴理由書（須附繕本）
。未表明上訴理由者，逕以裁定駁回。
中    華    民    國    98    年     8    月   26     日
                              書記官  周  良  駿


司法院資訊處製作；財團法人民間司法改革基金會備份。
